【裁判字號】    97,上訴,99
【裁判日期】    970723
【裁判案由】    違反毒品危害防制條例
【裁判全文】
臺灣高等法院花蓮分院刑事判決          97年度上訴字第99號
上  訴  人
即  被  告  甲○○
上列上訴人因違反毒品危害防制條例案件，不服臺灣花蓮地方法
院97年度訴字第61號中華民國97年4月3日第一審判決（起訴案號
：臺灣花蓮地方法院檢察署96年度偵字第5013號、97年度毒偵字
第33號），提起上訴，本院判決如下：
    主  文
原判決撤銷。
甲○○施用第一級毒品，累犯，處有期徒刑捌月，扣案之第一級
毒品海洛因淨重零點零肆公克沒收銷燬之，該海洛因外包裝壹只
沒收；又施用第二級毒品，累犯，處有期徒刑伍月。應執行有期
徒刑拾壹月。扣案之第一級毒品海洛因淨重零點零肆公克沒收銷
燬之，該海洛因外包裝壹只沒收。
    事  實
一、甲○○於民國92年間因違反毒品危害防制條例，經臺灣花蓮
    地方法院以92年度毒聲字第204號裁定送觀察、勒戒，因無
    繼續施用毒品傾向，於92年7月24日釋放出所，並由臺灣花
    蓮地方法院檢察署檢察官以92年度毒偵緝字第166號為不起
    訴處分。另因違反槍砲彈藥刀械管制條例案件，經本院以92
    年度上訴字第102號判處有期徒刑1年4月確定，與其前因違
    反肅清煙毒條例等案件之應執殘刑有期徒刑2年3月22日接續
    執行，於94年11月28日因縮刑假釋出監，於95年4月15日縮
    刑期滿未經撤銷假釋而以執行完畢論。復於前觀察勒戒執行
    完畢後5年內即96年間因施用第一、二毒品案件，經臺灣花
    蓮地方法院於96年4月30日以96年度訴字第133號判處應執行
    有期徒刑7月、3月，應執行期徒刑9月確定（嗣經減刑各為
    有期徒刑3月又15日、1月又15日）；於96年8月17日以96年
    度訴字第316號判處有期徒刑8月確定；於96年11月8日以96
    年度簡字第48號判處有期徒刑6月，減為有期徒刑3月確定（
    以上各罪嗣並經定應執行刑為有期徒刑1年3月確定）；另於
    96 年12月27日以96年度訴字第470號判處有期徒刑7月、5月
    ，應執行有期徒刑10月確定（以上各罪均尚未執行）。
二、詎甲○○仍不知戒除，於觀察勒戒完畢後5年內，再分別基
    於施用第一級毒品海洛因及第二級毒品安非他命之犯意，於
    96年10月25日上午9時，在其住處花蓮縣花蓮市○○街23巷
    21號，以針筒注射之方式施用第一級毒品海洛因一次；另於
    同月25日上午9時前某時，在花蓮市某不詳處所，以將安非
    他命放入吸食器燒烤方式，施用第二級毒品安非他命一次。
    嗣於96年10月27日23時40分因騎乘機車途經花蓮市○○街與
    成功街口時，因行跡可疑為警攔檢，由其左側褲袋查獲其所
    持有之海洛因1包（含袋重0.25公克），並經其同意採尿送
    驗，結果呈安非他命、甲基安非他命陽性及嗎啡、可待因陽
    性反應，而循線獲知上情。
三、案經花蓮縣警察局花蓮分局報告臺灣花蓮地方法院檢察署檢
    察官偵查起訴。
    理  由
一、上開犯罪事實，業據被告甲○○迭於警詢時、偵查中及原審
    審理自白不諱（警卷第6頁、偵查卷第13頁、原審卷第27 頁
    、第34頁），且被告於96年10月28日9時10分為警採集之尿
    液送檢驗結果呈安非他命、甲基安非他命陽性及嗎啡、可待
    因陽性反應等，並有慈濟大學濫用藥物檢驗中心96年11月1
    日檢驗總表、尿液檢體採集送驗紀錄表各1份可資佐證（偵
    查卷第8、9頁），並有被告自承係其持有之淨重0.04公克之
    海洛因1包扣案可佐，復經法務部調查局鑑驗無訛，有該局
    96年11月12日調科壹字第09623078120號鑑定通知書在卷足
    稽（偵查卷第7頁），足認被告自白應與事實相符。再者，
    被告有事實欄所示施用毒品之前科，亦有臺灣高等法院被告
    前案紀錄表1份在卷可參，是以本件事證明確，被告於觀察
    勒戒執行完畢後之5年內，再次施用毒品海洛因及安非他命
    之犯行堪予認定，應依法論科。
二、核被告所為，係犯毒品危害防制條例第10條第1項之施用第
    一級毒品罪及同條第2項之施用第二級毒品罪。其施用毒品
    海洛因、安非他命前，各持有海洛因、安非他命之低度行為
    ，應為施用毒品之高度行為所吸收，不另論罪。又被告有如
    事實欄所載前科紀錄及執行完畢等，有上開臺灣高等法院被
    告前案紀錄表可按，其有期徒刑執行完畢後5年內再故意犯
    本件有期徒刑以上之各罪，均為累犯，各依刑法第47條第1
    項之規定加重其刑。
三、撤銷改判之理由：
(一)原審認被告犯罪明確予以論罪科刑，固非無見，惟查：原審
    就被告之科刑，既未說明其依據，尤未依刑法第57條各款規
    定加以審酌，已有理由不備之違誤；又扣案海洛因業經法務
    部調查局鑑驗其重量為淨重係0.04公克，詎原審判決卻仍載
    為「含袋共重0.25公克」，抑者該海洛因外包裝非屬毒品，
    竟仍一併諭知沒收銷燬之，核均有未當。被告上訴意旨以其
    已深具悔意，請求重新量刑云云，固為無理由，但原判決既
    有上開違失，仍難維持，本院自應撤銷改判。
(二)爰審酌被告前有多次施用毒品之前科，並歷經觀察、勒戒之
    療程，卻未能戒除毒品之誘惑，且其正值壯年，竟不思及早
    戒除毒癮，尋求正常生活，沾染施用毒品之惡習，戕害身心
    不淺，惟其於偵審時均已坦承犯行，犯後態度尚稱良好，並
    兼衡諸其生活狀況、施用毒品之手段、動機等一切情狀，各
    量處如主文第2項所示之刑，並定其應執行刑。
(三)至扣案之第一級毒品海洛因淨重0.04公克，係屬查獲之毒品
    ，應依毒品危害防制條例第18條第1項前段沒收銷燬；至該
    海洛因外包裝1只，係被告所有供施用毒品所用之物，依刑
    法第38條第1項第2款規定沒收之。
四、被告經本院合法傳喚（按本院指定於97年7月2日行審判程序
    之傳票，係於97年6月5日寄存在被告住所所在地之派出所，
    有該送達回證在卷可按），無正當之理由，未於審判期日到
    庭，爰不待其陳述逕行判決。
據上論斷，應依刑事訴訟法第371條、第369條第1項、第364條、
第299條第1項前段，毒品危害防制條例第10條第1項、第2項、第
18條第1項前段，刑法第11條前段、第47條第1項、第51條第5款
、第38條第1項第2款，判決如主文。
本案經檢察官乙○○到庭執行職務。
中    華    民    國    97    年    7     月    23    日
                  刑事庭審判長法  官   謝志揚
                              法  官   林慶煙
                              法  官   許仕楓
以上正本證明與原本無異
就施用第一級毒品部分，如對本判決不服，應於送達後10日內，
向本院提出上訴狀。其未敘述理由者，並應於提出上訴狀後10日
內向本院補提理由狀（須附繕本）。
就施用第二級毒品部分，不得上訴。
                              書記官   李閔華
中    華    民    國    97    年    7    月    23  日
附錄  本判決論罪科刑法條：
毒品危害防制條例第10條：
施用第一級毒品者，處 6 月以上 5 年以下有期徒刑。
施用第二級毒品者，處 3 年以下有期徒刑。


司法院資訊處製作；財團法人民間司法改革基金會備份。
